臺灣高雄地方法院民事判決　　　　　　 100年度訴字第1476號
原　　　告　陳錦扇
　　　　　　楊汶靜
被　　　告　陳啟志
　　　　　　運鴻環保股份有限公司
法定代理人　葉雅強
訴訟代理人　邱修逸
　　　　　　陳季韋
上列被告陳啟志因業務過失傷害案件，經原告提起刑事附帶民事
訴訟，請求損害賠償，本院刑事庭裁定移送，本院於100 年10月
19日言詞辯論終結，判決如下：
    主  文
被告應連帶給付原告陳錦扇新台幣肆萬伍仟捌佰貳拾元，及被告
陳啟志自民國一百年二月十九日起，被告運鴻環保股份有限公司
自民國一百年二月一日起，均至清償日止，按週年利率百分之五
計算之利息。
被告應連帶給付原告楊汶靜新台幣壹拾柒萬玖仟捌佰壹拾元，及
被告陳啟志自民國一百年二月十九日起，被告運鴻環保股份有限
公司自民國一百年二月一日起，均至清償日止，按週年利率百分
之五計算之利息。
原告其餘之訴駁回。
訴訟費用各自負擔。
本判決得假執行。
    事實及理由
一、被告陳啟志經合法通知，未於言詞辯論期日到場，經核無民
    事訴訟法第386 條各款所列情形，爰依原告之聲請，由其一
    造辯論而為判決。
二、原告主張：被告陳啟志受僱於被告運鴻環保股份有限公司（
    下稱運鴻公司）擔任司機，並以駕駛自用大貨車清運廢棄物
    為業，於民國99年6 月12日下午3 時25分許，被告陳啟志飲
    酒並駕駛車牌號碼125-BR自用大貨車（下稱系爭大貨車），
    沿高雄市○○區○道10號自由路出口匝道由東往西方向行駛
    ，行經自由路出口匝道0.6 公里處時，本應注意駕駛人駕駛
    汽車，應與前車保持隨時可以煞停之安全距離，並應注意車
    前狀況，隨時採取必要之措施，而依當時之天候陰、日間自
    然光線、視距良好，且該路段為柏油路段、路面乾燥、無缺
    陷、亦無其他障礙物等情況下，並無不能注意之情事，竟疏
    未注意及此，適有原告陳錦扇駕駛車號2327-ML 自小客車（
    下稱系爭小客車）搭載原告楊汶靜，亦沿同方向行至上開路
    段，被告陳啟志竟不慎自後方追撞系爭小客車（下稱系爭交
    通事故），分別致原告陳錦扇受有臉部挫傷併皮下血腫、胸
    部挫傷，原告楊汶靜則受有右足第3 蹠骨骨折等傷害，原告
    陳錦扇因系爭交通事故支出醫療費用新台幣（下同）1 萬元
    ，並受有非財產上損害34萬元，合計35萬元，原告楊汶靜則
    支出醫療費用1 萬元，並因上開傷害6 個月無法工作，受有
    減少工作收入之損害18萬元，及增加生活上需要之損害20萬
    元，且受有非財產上損害20萬元，合計59萬元，依侵權行為
    之法律關係，請求被告陳啟志、運鴻公司連帶賠。並聲明：
    被告應連帶給付原告陳錦扇、楊汶靜35萬元、59萬元，及均
    自起訴狀繕本送達翌日起至清償日止，按週年利率5 ％計算
    之利息。
三、被告陳啟志於言詞辯論前曾到庭抗辯：被告運鴻公司應出面
    參與協商，並聲明：駁回原告之訴。
四、被告運鴻公司抗辯：就系爭小客車受損部分，業與原告等人
    達成和解，支付數十萬元和解金，而被告陳啟志均未能依約
    償還，而就原告2 人上開損害，主要亦應由被告陳啟志負責
    ，但被告陳啟志均推諉不願負責，又原告楊汶靜請求工作損
    失18萬元部分，並未舉證以實其說，原告楊汶靜主張增加生
    活上所需部分與本案有無關聯性，尚待確認，另原告陳錦扇
    及楊汶靜請求之非財產上損害均過高。並聲明：原告之訴駁
    回。
五、兩造不爭執事項：
  (一)被告陳啟志於99年6 月12日下午3 時25分許，飲酒並駕駛系
    爭大貨車，沿高雄市○○區○道10號自由路出口匝道由東往
    西方向行駛，行經自由路出口匝道0.6 公里處時，自後方追
    撞原告陳錦扇搭載原告楊汶靜所駕駛系爭小客車，致原告陳
    錦扇受有臉部挫傷併皮下血腫、胸部挫傷等傷害，原告楊汶
    靜受有右足第三蹠骨骨折等傷害。
  (二)系爭交通事故之發生，被告陳啟志有未與前車保持隨時可煞
    停安全距離，亦未注意車前狀況，隨時採取必要措施之過失
    。
  (三)系爭大貨車為被告運鴻公司所有，系爭交通事故發生時，被
    告運鴻公司為被告陳啟志之僱用人，被告陳啟志係在執行被
    告運鴻公司所指示之職務。
  (四)原告陳錦扇、楊汶靜因上開所受傷害，支出之醫療費用損害
    均超過1 萬元。
六、兩造爭執事項：
  (一)原告楊汶靜因系爭交通事故所受減少工作收入之損害？
  (二)原告楊汶靜因系爭交通事故所受增加生活需要之損害？
  (三)原告陳錦扇、楊汶靜因系爭交通事故所受之非財產上損害？
七、就兩造爭執事項之判斷：
  (一)關於原告楊汶靜因系爭交通事故所受減少工作收入之損害：
    原告楊汶靜主張其因系爭交通事故所受之上開傷害，6 個月
    無法工作，受有減少工作收入之損害18萬元，惟為被告運鴻
    公司所否認。經查：
  1.原告楊汶靜就其主張系爭交通事故發生前任職於宏聲展樂館
    卡拉OK之事實，已提出在職證明1 份為證（詳本院卷(一)第
    225 頁），且依查詢之勞保就保紀錄顯示，原告自93年5 月
    24日起，即以神采飛揚視聽歌唱店為雇主投保，亦有勞保就
    保之查詢資料附卷可按（詳本院卷(一)第299 頁），在職證明
    所出具之宏聲展樂館卡拉OK雖與投保之雇主神采飛揚視聽歌
    唱店不同，但因現今社會尚有部分地下產業未為商業登記，
    是勞工以相類之業者名義參加勞保尚屬常見，審酌原告楊汶
    靜為63年3 月1 日生，有戶籍查詢資料1 份附卷可考（詳本
    院卷(一)第301 頁），系爭交通事故發生時之99年6 月12日，
    為36歲，屬青壯之年，確有工作能力，且依勞保就保資料所
    示之就業別，亦與提出之在職證明相符，依經驗法則，尚堪
    認其在系爭交通事故發生時確在卡拉OK店工作，而有工作收
    入。
  2.原告楊汶靜自96年至98年，僅98年有利息收入數千元，其餘
    96年、97年均無所得，此有稅務電子閘門財產所得調件明細
    表附卷可稽（詳本院卷(一)第14至16頁），然如上所述，依其
    年齡既有工作能力，且在卡拉OK店工作，是本院認其每月至
    少應有當時勞動基準法所規範基本工資17,280元之工作收入
    ，茲因其未舉證證明工作收入高於上開基本工資之金額，是
    應認定當時之每月工作收入即為17,280元，原告楊汶靜主張
    當時每月工作收入為3 萬多元，就超過上開金額部分，尚無
    可採。
  3.原告楊汶靜因系爭交通事故所致之右足第3 蹠骨骨折傷害，
    需休養治療2.5 個月，而上開傷害影響工作之時間約3 個月
    ，此有博正醫院之診斷證明書及函示各1 份附卷可按（詳本
    院卷(一)第224 頁、第213 頁），則本件原告楊汶靜因系爭交
    通事故所受之上開傷害，減少工作收入之損害應認定為51,8
    40元（17,280×3 ＝51,840），原告楊汶靜於上開範圍內之
    請求為有理由，超過上開範圍之請求為無理由。
  (二)關於原告楊汶靜因系爭交通事故所受增加生活需要之損害：
    原告楊汶靜主張其因系爭交通事故所致之上開傷害，受有增
    加生活需要之損害20萬元，惟為被告運鴻公司所否認。經查
    ：
  1.原告就其主張因上開傷害，無法照顧其幼子宋緯銘，因而自
    系爭交通事故發生後之翌日即99年6 月13日起，請他人照顧
    宋緯銘2 個月，因而支出4 萬元之事實，已提出收據1 份為
    證（詳本院卷(一)第227 頁），而宋緯銘確為原告楊汶靜之子
    ，且出生於98年3 月22日，有戶籍謄本1 份附卷可憑（詳本
    院卷(二)第13頁），系爭交通事故發生時僅1 歲餘，自有由專
    人予以照顧之必要，且如上所述，原告因系爭交通事故所致
    之傷害，需休養治療2 個半月，是上開照顧所支出之費用，
    堪認係受傷期間所額外支出而必要之費用，屬因系爭交通事
    故所受增加生活需要之損害。
  2.原告楊汶靜就其主張因系爭交通事故除上開支出4 萬元外，
    另受有增加生活需要之損害16萬元部分，並未具體加以說明
    ，亦未舉證以實其說，該部分之主張自無可採，從而本件原
    告楊汶靜因系爭交通事故所受增加生活需要之損害應認定為
    4 萬元，其於上開範圍內之請求為有理由，超過上開範圍之
    請求為無理由。
  (三)關於原告陳錦扇、楊汶靜因系爭交通事故所受之非財產上損
    害：
  1.兩造不爭執因系爭交通事故之發生，原告陳錦扇受有臉部挫
    傷併皮下血腫、胸部挫傷等傷害，原告楊汶靜受有右足第3
    蹠骨骨折等傷害，而原告陳錦扇所受之臉部挫傷併皮下血腫
    傷害範圍較為廣泛，有相片5 張附卷可佐（詳本院卷(一)第9
    至10頁），另原告楊汶靜所受之右足第3 蹠骨骨折，係位於
    右腳腳掌與第3 腳指連接處，業據原告楊汶靜陳述在卷，有
    筆錄附卷可查（詳本院卷(二)第6 頁），本院審酌在國道出口
    匝道發生交通事故內心所受之驚嚇，及上開傷害所造成之不
    適，故認因系爭交通事故之發生，原告陳錦扇、楊汶靜均受
    有非財產上損害之事實，應可認定。
  2.原告陳錦扇陳稱其為初中畢業，務農，每月平均收入約3 萬
    元，原告楊汶靜陳稱其為高職畢業，原在卡拉OK店上班，每
    月有工作收入，被告運鴻公司陳稱該公司從事廢棄物之清理
    業務，雇用員工約100 人，每月營業額約1,000 萬元，上開
    所陳為對造所不爭執，均堪信為真實，而被告陳啟志為高中
    畢業，從事司機工作，家庭小康，有調查筆錄附卷可稽（詳
    警卷【影印卷】第1 頁），另原告陳錦扇每年所得有限，名
    下有不動產數筆，但無汽車，原告楊汶靜每年所得有限，名
    下無不動產，但有1 輛汽車，被告陳啟志每年所得數十萬元
    ，名下有不動產數筆，此有其等之稅務電子閘門財產所得調
    件明細表附卷可按（詳本院卷(一)第11至21頁），被告運鴻公
    司96年至98年之每年營業收入總額約為1 億餘元，有財政部
    高雄市國稅局100 年4 月29日財高國稅資字第1000035180號
    函及所附營業稅申報及核課資料附卷可按（詳本院卷(一)第35
    至212 頁），本院審酌上開傷害、學歷、工作、所得、財產
    、營業收入各情，認原告陳錦扇、楊汶靜之非財產上損害，
    以分別認定4 萬元、8 萬元為適當，其等於上開範圍內之請
    求為有理由，超過上開範圍之請求為無理由。
八、按汽車、機車或其他非依軌道行駛之動力車輛，在使用中加
    損害於他人者，駕駛人應賠償因此所生之損害；不法侵害他
    人之身體或健康者，對於被害人因此喪失或減少勞動能力或
    增加生活上之需要時，應負損害賠償責任；不法侵害他人之
    身體、健康、名譽、自由、信用、隱私、貞操，或不法侵害
    其他人格法益而情節重大者，被害人雖非財產上之損害，亦
    得請求賠償相當之金額；受僱人因執行職務，不法侵害他人
    之權利者，由僱用人與行為人連帶負損害賠償責任，民法第
    191 條之2 前段、第193 條第1 項、第195 條第1 項前段、
    第188 條第1 項前段分別定有明文；而兩造不爭執系爭交通
    事故之發生，肇因於被告陳啟志未與前車保持隨時可煞停安
    全距離，亦未注意車前狀況隨時採取必要措施，且被告陳啟
    志係受雇於被告運鴻公司，執行被告運鴻公司所指示之職務
    ，而被告運鴻公司亦未舉證證明選任被告陳啟志已盡相當注
    意，或縱加以相當注意仍無法避免系爭交通事故之發生，則
    被告陳啟志、運鴻公司對原告陳錦扇、楊汶靜因系爭交通事
    故所致之上開損害，自應負連帶賠償之責。又保險人依本法
    規定所為之給付，視為加害人或被保險人損害賠償金額之一
    部分；加害人或被保險人受賠償請求時，得扣除之，強制汽
    車責任保險法第32條亦有明文；而本件原告陳錦扇因系爭交
    通事故，受有支出醫藥費用之損害1 萬元，並受有非財產上
    損害4 萬元，合計5 萬元，另兩造不爭執原告陳錦扇已受領
    強制汽車責任險之理賠4,180 元，扣除後，原告陳錦扇尚得
    請求賠償之金額為45,820元（50,000－4,180 ＝45,820），
    故原告陳錦扇請求被告陳啟志、運鴻公司連帶給付45,820元
    ，及被告陳啟志自100 年2 月19日（詳100 年度審交簡附民
    字第20號卷第6 頁送達證書）起，被告運鴻公司自100 年2
    月1 日（詳100 年度審交簡附民字第20號卷第7 頁送達證書
    ）起，均至清償日止，按週年利率5 ％計算之法定遲延利息
    ，依法尚無不合，應予准許，超過上開範圍之請求，尚無理
    由，應予駁回。另原告楊汶靜因系爭交通事故受有支出醫藥
    費用之損害1 萬元，減少工作收入51,840元，增加生活需要
    之損害4 萬元，並受有非財產上損害8 萬元，合計181,840
    元（10,000＋51,840＋40,000＋80,000＝181,840 ），另兩
    造不爭執原告楊汶靜已受領強制汽車責任險之理賠2,030 元
    ，扣除後，原告楊汶靜尚得請求賠償之金額為179,810 元（
    181,840 －2,030 ＝179,810 ），故原告楊汶靜請求被告陳
    啟志、運鴻公司連帶給付179,810 元，及被告陳啟志自100
    年2 月19日起，被告運鴻公司自100 年2 月1 日起，均至清
    償日止，按週年利率5 ％計算之法定遲延利息，依法尚無不
    合，應予准許，超過上開範圍之請求，尚無理由，應予駁回
    。又上開判准給付原告陳錦扇、楊汶靜部分，為所命給付金
    額未逾50萬元之判決，依民事訴訟法第389 條第1 項第5 款
    規定，均應依職權宣告假執行。
據上論結，本件原告之訴為一部有理由，一部無理由，依民事訴
訟法第385 條第1 項前段、第79條、第85條第1 項前段、第389
條第1 項第5 款，判決如主文。
中    華    民    國   100    年    11    月    2     日
                  民事第六庭    法  官  鄭峻明
以上正本係照原本作成。
如對本判決上訴，須於判決送達後20日內向本院提出上訴狀（須
附繕本）。如委任律師提起上訴者，應一併繳納上訴審裁判費。
中    華    民    國   100    年    11    月    2     日
                                書記官  何慧娟